# 问 2008 准则中长投的例题

提问人：jikitten 时间：2010-04-14 18:15:24
这个问题以前已经讨论过多次了。请先搜索一下本版面。

回答人：chenyiwei
回复 楼主 jijikitten 的帖子这个问题以前已经讨论过多次了。请先搜索一下本版面。

回答人：chenyiwei
回复 藤椅 jijikitten 的帖子为何要在权益法核算和合并报表中抵销与联营、合营企业的内部往来未实现利润的相应份额？这实际上涉及到对权益法本质的认识问题。以前对权益法的本质有两种理解，一种理解是长期股权投资的后续计量；另一种理解是所谓“单行合并”即把在合营、联营企业的净资产和净利润中所享有的份额，以“长期股权投资”和“投资收益”的形式纳入投资方的合并报表中，作为投资方所控制的集团的资产、损益的一部分。经过多年的讨论，目前在国际准则下已经基本达成共识，即权益法只能理解为“单行合并”而不是对长期股权投资的后续计量方法，因为权益法的计量结果既不代表长期股权投资的初始成本，也不代表该项股权投资的现时公允价值，不符合国际准则《编报财务报表的框架》和中国《企业会计准则——基本准则》对计量属性选择的规定。这也就是为什么国际准则禁止在投资方个别报表层面采用权益法，而只能采用成本法核算或者作为可供出售金融资产核算的原因。即使在合并报表层面，在国际准则下的合并报表上，权益法的核算结果也是称为“在合营、联营企业权益中所占份额”和“在合营、联营企业损益中所占份额”，而不能使用“长期股权投资”或“投资收益”的项目名称。
既然明确了权益法的本质是“单行合并”，则就可以从普通的合并报表内部交易抵销原理出发，分析为什么要这样做。众所周知，母子公司之间内部交易的常规合并报表抵销分录是： 借：营业收入 贷：营业成本 贷：存货
但本案例为投资方向联营企业顺销，因为联营企业不纳入合并范围，所以存货已经不在合并报表中体现，只是把在联营企业净资产中的份额（以“长期股权投资”代表）纳入合并报表，所以抵销分录应当变成： 借：营业收入 贷：营业成本 贷：在联营企业净资产中所占份额（即中国准则下的“长期股权投资”）
但是，由于中国准则要求在个别报表层面即采用权益法核算，并且在权益法核算中已经就该项内部交易未实现损益中按持股比例计算归属于该投资方的部分分别冲减了长期股权投资和投资收益，也就是必须在投资方个别报表层面已经借记“投资收益”，贷记“长期股权投资”的基础上达到上述效果。也就是上述抵销分录中的贷记“长期股权投资”，在投资方个别报表层面上已经做了，无需在合并抵销分录中再来补做；但是个别报表层面的借记“投资收益”，如上所述，在合并层面是不需要做的，因为不影响投资方在联营企业的当期净损益中所占份额（因为相应的内部交易存货尚未售出，还没有转入被投资方自身的利润表中），所以倒是需要通过抵销分录将这笔冲减掉的投资收益补回来，所以在中国准则下，抵销分录就成了： 借：营业收入 贷：营业成本 贷：投资收益 该笔分录和投资方个别报表层面的借记“投资收益”，贷记“长期股权投资”的分录相叠加以后，就可以达到如我上面所说的借记“营业收入”，贷记“营业成本”和“在联营企业净资产中所占份额”的效果。
这里是以顺销作例子，逆销的原理也是一样的，有兴趣的网友不妨试试看推论一下。

回答人：chenyiwei
回复 地板 jijikitten 的帖子不是还原“未实现的利润”。如我上面所讲，还是应当从合并抵销的基本原理出发去理解。应理解为两件互相关联的事情：（ 1 ）恢复投资收益；（ 2 ）抵销顺销交易中投资方帐面的收入和成本。只不过这两者的影响金额恰好相同而已。

回答人：chenyiwei
回复 8 楼 aegis 的帖子是的，个别报表中的权益法核算不仅理论上存在缺陷，实务操作中也引发了不少问题，最典型的就是成本法／权益法转换时的复杂处理方式，而这在国际准则下并不是很大的问题。实际上新准则在长期投资／企业合并／合并报表这一块的“中国特色”很多，而这些中国特色的规定往往成为实务操作中的难点和盲点。本版面上对于同一控制下企业合并等问题的提问占帖子数量的很大比重就可以从侧面看出这一点。

回答人：chenyiwei
回复 13 楼 小头鱼 的帖子就第二年投资方编制合并报表时的后续抵销处理而言：
1 、逆销交易中，内部交易的标的存货体现在投资方帐面，投资方将其对外出售时，在个别报表层面将虚增销售成本。如果按照常规的母子公司之间内部交易的抵销分录，应当借记年初未分配利润，贷记营业成本。但与我前面的分析类似，此处借记“年初未分配利润”的分录，已经在投资方个别报表层面的权益法核算分录中体现过了（上年借记“投资收益”延续下来的），无需在合并抵销时重复处理；但在投资方个别报表层面在第二年权益法核算中就该笔未实现利润的实现，作了借记“长期股权投资”，贷记“投资收益”的分录，而此处“投资收益”的贷记在合并报表中应当抵销，因为并未增加投资方在被投资方第二年的净利润中所享有的份额。所以，第二年时，就上年度逆销交易的未实现利润在本年度实现的情况，投资方应当做以下抵销分录：借投资收益，贷营业成本。这里的贷记营业成本，也是与上年末抵销分录贷记“存货”相对应的，反映了上年末存货帐面价值的减记对本年度合并报表层面的成本结转的影响。
2 、顺销交易中，由于内部交易的标的资产在第一年末就已经不在合并范围内，并且在本年度内被投资企业将标的存货对外销售时虚减的利润在投资方个别报表层面权益法核算时已经通过贷记“投资收益”恢复，故在合并层面无需再作特殊的抵销处理。

回答人：chenyiwei
回复 16 楼 小头鱼 的帖子合并抵销分录：
借：累计折旧 (30+2.5)*20% 借；长期股权投资 (300-30-2.5) 20% 贷：固定资产 300 20%借：投资收益 30 20% 贷：管理费用 30 20%

回答人：chenyiwei
回复 18 楼 nhkb 的帖子在编制合并报表时，对于合并集团与联营企业之间的往来款项余额一般是不应抵销的。相应地，坏帐准备也不予以抵销。

提问人：chenyiwei 时间：2011-01-15 23:05:22
最终结果是一样的。但如上面所讨论，这只是在要求个别报表层面上采用权益法并在权益法核算中抵销内部交易未实现损益影响的情况下的处理思路。实际上个别报表的权益法是有缺陷的，据说今年对准则进行系统性修订时有意取消个别报表层面的权益法。

回答人：chenyiwei
回复 20 楼 2009masq 的帖子最终结果是一样的。但如上面所讨论，这只是在要求个别报表层面上采用权益法并在权益法核算中抵销内部交易未实现损益影响的情况下的处理思路。实际上个别报表的权益法是有缺陷的，据说今年对准则进行系统性修订时有意取消个别报表层面的权益法。

回答人：chenyiwei
回复 22 楼 2009masq 的帖子也可以这样理解。其实都是在个别报表层面借记投资收益贷记长期股权投资引起的问题。

回答人：chenyiwei
回复 24 楼 lwll 的帖子单户表中的权益法核算为何对内部交易的抵销要采用借记投资收益，贷记长期股权投资的方式，如2009masq在22 楼所言，对顺流和逆流交易下同样的处理方式有不同的意义，但确实也导致了在单户表层面不能仅仅根据调整分录区分交易的方向。

回答人：chenyiwei
回复 26 楼 lwll 的帖子单户表上长期投资确认到零为止，因为资产不能出现负数余额，否则不符合“有限责任”的基本原则，即子公司无力偿还的负债并不构成母公司的债务。 合并报表层面不是作为一项资产，而是把在子公司的净资产中所占的份额合并进来，所以净资产是可以出现负数的，并且少数股东权益是股东权益项目而不是负债，所以没有这个问题。

回答人：chenyiwei
如果在 2008 年该标的资产发生减值，则由于在权益法核算时上年度抵销内部交易损益的影响，用作权益法核算基础的经调整后联营企业报表上该固定资产的价值低于联营企业自身财务报表上显示的原账面价值，因此，要调整到同样的可收回金额，用作权益法核算基础的经调整后联营企业报表上的减记金额要小于该联营企业自身财务报表上的减记金额，相应对权益法核算的投资损益的影响也会比较小。 其中，如果联营企业个别报表层面对标的资产计提的减值金额小于尚未实现的内部交易损益，则由于用作权益法核算基础的经调整后联营企业报表上该标的资产的帐面价值仍小于该可收回金额，因此在用作权益法核算基础的经调整后联营企业报表中事实上无需计提减值准备，并且有部分未实现损益还应继续在以后年度通过折旧计提予以实现；如果联营企业个别报表层面对标的资产计提的减值金额大于尚未实现的内部交易损益，则用作权益法核算基础的经调整后联营企业报表上该标的资产应计提的减值准备等于个别报表上的计提数减去尚未实现的内部交易损益，以后年度不再有内部交易损益。

回答人：chenyiwei
回复 ephemera 的帖子
1 、对于逆销交易的抵销调整问题，可以这样理解。
2 、关于计量属性问题，实际上初始计量和后续计量这两者之间并没有必然的联系。对于初始计量而言，除了金融工具明确规定按取得日的公允价值进行初始计量以外，其他资产和负债都是以成本基础进行初始计量。后续计量则是按照各自准则的相应规定（这也就是每个准则都把初始计量和后续计量分开来论述的原因），例如对投资性房地产，初始计量都是按成本，但后续计量就可能按照公允价值。

回答人：chenyiwei
回复 cjpemail 的帖子
股权投资的现时公允价值，是该股权投资当前的预计可变现价值，即预计市场交易中的现行卖价或者买价。
权益法的计量结果是以原购买日（投资取得日）的公允价值为起点，就核算期间的损益和其他净资产变动对投资的账面价值进行调整。但不考虑被投资企业所持各项资产自身的公允价值变动、股份的市场交易供求关系等因素，因此不可能代表该项股权投资的现时可变现金额。

提问人：xxcg11 时间：2012-01-14 10:26:28
回复 chenyiwei 的帖子
陈老师刚看到您的贴子，我又查找了讲解 2008 和 2010 年讲解，两案例一样，原案如下：
讲解 2008 【例3—12】甲企业于20×7年 6 月取得乙公司20%有表决权股份，能够对乙公司施加重大影响。假定甲企业取得该项投资时，乙公司各项可辨认资产、负债的公允价值与其账面价值相同。20×7年 11 月，乙公司将其成本为 600 万元的某商品以 900 万元的价格出售给甲企业，甲企业将取得的商品作为固定资产，预计使用寿命为 10 年，采用直线法计提折旧，净残值为 0 。至20×7年资产负债表日，甲企业未对外出售该固定资产。乙公司20×7年实现净利润为1 600万元。假定不考虑所得税因素影响。 甲企业在按照权益法确认应享有乙公司20×7年净损益时，应时行以下会计处理： 借：长期股权投资——损益调整［（1 600-300+2.5）×20%］2 605 000 　　贷：投资收益　　　　　　　　　　 2 605 000 或者： 借：长期股权投资——损益调整（1 600×20%） 3 200 000 　　贷：投资收益　　　　　　　　　　 3 200 000 借：投资收益［（300-2.5）×20%］595 000 　　贷：长期股权投资——损益调整　　　　595 000 进行上述处理后，投资企业如有子公司，需要编制合并财务报表的，在其20×7年合并财务报表中，因该未实现内部交易体现在投资企业持有固定资产的账面价值当中，应在合并财务报表中进行以下调整： 借：长期股权投资——损益调整　2 975 000 　　累计折旧 25 000 贷：固定资产　　　　　3 000 000 按照准则讲解，因逆流交易产生的未实现内部交易损益，在未对外部独立第三方出售之前，体现在投资企业持有资产的账面价值当中。投资企业对外编制合并财务报表的，应在合并财务报表中对长期股权投资及包含未实现内部交易损益的资产账面价值进行调整，抵销有关资产账面价值中包含的未实现内部交易损益，并相应调整对联营企业或合营企业的长期股权投资。 我认为最后一笔分录是不是应该为： 借：
长期股权投资——损益调整　2 975 000*0.2 　　累计折旧 5 000 0.2 贷：固定资产　　　　　 3 000 000 0.2 理解准确吗？

回答人：chenyiwei
应是这样。但借记累计折旧的金额应为25 000*20%=5 000。

提问人：rainy418 时间：2012-08-15 11:15:54
回复 chenyiwei 的帖子
看了这段论述，感觉就是通透啊！
陈老师，再借此请教一个问题：个别报表层面的调整为什么是个借记“投资收益”，贷记“长期股权投资”。 “投资收益”的来源实际上是被投资公司已经实现的损益乘以持股比例，要抵消的损益是关联交易未实现的损益，这二者并不是同一事项啊。一般合并抵消所抵消的是前期已确认的损益中的关联交易未实现损益，是对同一个会计事项之前所作确认的反冲。 所以感觉还是有点不清晰，能不能理解为 “借记“投资收益”，贷记“长期股权投资” 这种处理，只是一个近似的处理，并不严格和准确。

回答人：chenyiwei
这可能是借鉴以前美国准则下对完全权益法的处理方式。在IFRS下，由于权益法仅用于合并报表中，所以不会出现这种处理。

回答人：chenyiwei
回复 zoujiecpa 的帖子
要考虑：乙公司支付给甲公司的资金占用费，是费用化还是资本化？即，截至处置时点，甲乙公司之间是否仍存在未实现内部交易损益？
如果涉及内部交易损益的，则由于该内部交易属于顺销（母公司向子公司提供资金，从子公司收取资金占用费），处置子公司股权时内部交易未实现损益所在的资产也已一并被处置，所以可以视同内部交易未实现损益已经全部实现。在合并报表层面，后续对剩余股权采用权益法核算时，对处置日后新产生的内部交易未实现损益按解释 1 号第八条规定按比例抵销处理。

回答人：chenyiwei
回复 airbit 的帖子
顺销交易未实现损益冲减长期股权投资可以理解为：投资方提前从被投资企业分回利润（权益法下分回利润是冲减长期股权投资的）。假设投资方在顺销交易中收入等于成本，则这部分利润要到联营企业将存货对外销售后，形成联营企业自身的利润，才能分回给投资方；而现在通过内部交易毛利的方式提前分回了这部分未实现的利润。

提问人：qjr1124 时间：2012-08-27 15:36:40
回复 chenyiwei 的帖子
逆流:
正常子公司逆流销售形成母公司固定资产合并层抵消: DR:营业收入-子公司总销售额 CR:营业成本-子公司总销售成本 CR:固定资产-增值金额
假设联营企业的逆流应该是:
个别报表:(分录实质同顺流) DR:投资收益 CR:长期股权投资
合并层调整: DR:营业收入 CR:营业成本 CR:投资收益
最后的结果: DR:营业收入-子公司总销售额 CR:营业成本-子公司总销售成本 CR:长期投资 同顺流,但是与 2010 年的讲解不同: 借：长期股权投资——损益调整　 　　累计折旧 贷：固定资产
不知道问题出在哪里呢?

回答人：chenyiwei
你此处的“合并层调整”是顺流交易情况下的合并层面调整分录，不能用在逆流交易中。

提问人：qjr1124 时间：2012-08-27 17:50:31
逆流: 正常子公司逆流销售形成母公司固定资产合并层抵消: DR:营业收入-子公司总销售额 CR:营业成本-子公司总销售成本 CR:固定资产-增值金额
这里没想明白与顺流的差异呢

回答人：chenyiwei
与联营企业之间逆销交易的合并报表层面正常抵销分录是：借：投资收益，贷：固定资产。（按比例抵销内部交易未实现损益）

提问人：qjr1124 时间：2012-08-28 08:48:22
陈斑,请教一下,假设100%的控股,那顺销和逆销对合并来讲,实质调整分录是一样的; 如: DR:营业收入 CR:营业成本 CR:存货/固定资产/由此,则假设推到联营企业逆销的话,那不是与顺销一样了吗?

回答人：chenyiwei
如果卖方是联营企业，则由于其收入、成本不纳入合并范围，仅将在其损益中的份额纳入，所以抵销分录应当是：借：投资收益，贷：存货／固定资产。

提问人：sz_jing 时间：2012-12-26 22:35:13
回复 chenyiwei 的帖子
看了前面陈版的解释，我推测了下逆流交易的处理原理，这样理解是否正确？
应该抵消的科目是： 借：营业收入---联营企业的科目 贷：营业成本---联营企业的科目 存货---投资企业的科目 而由于营业收入、营业成本不在合并范围内，合并报表应该编制抵消分录： 借：在联营企业净资产中所占份额（按照中国现行准则对应投资收益） 贷：存货 但是，按照个别报表权益法处理，已经做了： 借：投资收益 贷：长期股权投资 所以，合并报表调整分录为：
借：长期股权投资 贷：存货

回答人：chenyiwei
“借：在联营企业净资产中所占份额（按照中国现行准则对应投资收益）”不对，应该是“借：在联营企业净损益中所占份额（按照中国现行准则对应投资收益）”。其他基本赞同你的理解。

提问人：sz_jing 时间：2012-12-26 22:48:23
在国际准则中，合并报表最终抵消的效果是： 对于投资企业的科目，则抵消该科目本身，对于联营企业的科目，则都通过”在联营企业净资产中所占份额“来抵消 而在中国现行准则中，合并报表最终抵消的效果是： 对于投资企业的科目，则抵消该科目本身，对于联营企业的科目，则分资产负债科目和损益科目，对于资产负债科目抵消的是长期股权投资，对于损益科目则抵消投资收益上述理解正确吗？

回答人：chenyiwei
是这样理解。

提问人：sz_jing 时间：2012-12-27 10:37:34
回复 sz_jinjing 的帖子
谢谢！根据 45 楼点评，国际准则中，合并报表最终抵消的效果是应该是下面这样吧？
对于投资企业的科目，则抵消该科目本身，对于联营企业的资产负债科目/损益科目，分别抵消在联营企业净资产/净损益中所占份额

回答人：chenyiwei
基本上可以这样理解。

提问人：呼叫帮助 时间：2013-07-26 23:33:02
请教陈版， 【例3—12】甲企业持有乙公司20%有表决权股份，能够对乙公司生产经营决策施加重大影响。 20×7 年，甲公司将其账面价值为 400 万元的商品以 320 万元的价格出售给乙公司。20×7 年资产负 债表日，该批商品尚未对外部第三方出售。假定甲企业取得取该项投资时，乙公司各项可辨认资产、 负债的公允价值与其账面价值相同，两者在以前期间未发生过内部交易。乙公司20×7 年净利润为1 000 万元。 上述甲企业在确认应享有乙公司20×7 年净损益时，如果有证据表明交易价格 320 万元与甲企业 该商品账面价值 400 万元之间的差额是该资产发生了减值损失，在确认投资损益时不应予以抵销。甲 企业应当进行的会计处理为： 借：长期股权投资——损益调整（1 000×20%）2 000 000 贷：投资收益 2 000 000 最后这段话不是特别理解：该种情况下，甲企业在编制合并财务报表，因向联营企业出售资产表明发生了减值损失，有关的损失应予确认，在合并财务报表中不予调整。 请您指明下，这段话是什么意思？

回答人：chenyiwei
如果与联营企业之间的交易作价是公允的，即表明该存货的可变现净值确实低于成本，则如果抵消未实现亏损则可能导致投资收益虚增。因此此时权益法核算中不能调整未实现的亏损。

提问人：呼叫帮助 时间：2013-07-27 08:53:20
yt谢谢您！如果与联营企业之间的交易作价是不公允的，则应如何处理？

回答人：chenyiwei
如果有证据表明作价不公允的，则应当按照权益性交易的原则对交易作价进行调整，把交易价格低于公允价值的差额部分视作对联营企业的资本性投入，增加长期股权投资成本。

提问人：2009masq 时间：2013-07-27 17:14:16
（七）合营方向合营企业投出非货币性资产产生损益的处理 2.合营方转移了与投出非货币性资产所有权有关的重大风险和报酬并且投出资产留给合营企业使用，应在该项交易中确认归属于合营企业其他合营方的利得和损失。交易表明投出或出售的非货币性资产发生减值损失的，合营方应当全额确认该部分损失。 如假设甲公司、乙公司、丙公司共同出资设立A公司，甲公司与乙、丙公司共同控制A公司。甲公司以持有的存货作为出资，在出资日，该存货的公允价值高于账面原价，乙公司和丙公司各以现金出资。当年A公司实现盈利，甲公司与A公司之间未发生其他交易，假定不考虑所得税影响。 甲公司采用权益法确认当期从A公司获得的投资收益时，应当按照持股比例计算享有A公司净损益份额，并扣除按照持有比例计算的以存货出资未实现的利润。 甲公司如存在子公司当年需要编制合并财务报表，以存货出资产生的利润中归属于A公司（合营公司）其他合营方的利得应当予以确认。同时，对以存货出资中未实现的利润还应在当年个别财务报表已确认投资收益的基础上进行调整，即按照持股比例乘以投出存货的公允价值调减营业收入，按照持股比例乘以投出存货的账面原值调减营业成本，同时调增投资收益。（七）合营方向合营企业投出非货币性资产产生损益的处理合营方向合营企业投出或出售非货币性资产的相关损益，应当按照以下原则处理： 1.符合下列情况之一的，合营方不应确认该类交易的损益： （ 1 ）与投出非货币性资产所有权有关的重大风险和报酬没有转移给合营企业； （ 2 ）投出非货币性资产的损益无法可靠计量； （ 3 ）投出非货币性资产交易不具有商业实质； 2.合营方转移了与投出非货币性资产所有权有关的重大风险和报酬并且投出资产留给合营企业使用，应在该项交易中确认归属于合营企业其他合营方的利得和损失。交易表明投出或出售的非货币性资产发生减值损失的，合营方应当全额确认该部分损失。 如假设甲公司、乙公司、丙公司共同出资设立A公司，甲公司与乙、丙公司共同控制A公司。甲公司以持有的存货作为出资，在出资日，该存货的公允价值高于账面原价，乙公司和丙公司各以现金出资。当年A公司实现盈利，甲公司与A公司之间未发生其他交易，假定不考虑所得税影响。 甲公司采用权益法确认当期从A公司获得的投资收益时，应当按照持股比例计算享有A公司净损益份额，并扣除按照持有比例计算的以存货出资未实现的利润。 甲公司如存在子公司当年需要编制合并财务报表，以存货出资产生的利润中归属于A公司（合营公司）其他合营方的利得应当予以确认。同时，对以存货出资中未实现的利润还应在当年个别财务报表已确认投资收益的基础上进行调整，即按照持股比例乘以投出存货的公允价值调减营业收入，按照持股比例乘以投出存货的账面原值调减营业成本，同时调增投资收益。 对于投资企业与其联营企业及合营企业之间发生的未实现内部交易损益应予抵销。即，投资企业与联营企业及合营企业之间发生的未实现内部交易损益按照持股比例计算归属于投资企业的部分，应当予以抵销，在此基础上确认投资损益。 向您请教个问题，如假设甲公司、乙公司、丙公司共同出资设立A公司，是联营企业。甲公司以持有的存货作为出资，在出资日，该存货的公允价值高于账面原价，乙公司和丙公司各以现金出资。当年A公司实现盈利，甲公司与A公司之间未发生其他交易，假定不考虑所得税影响。 请问甲公司对联营企业处理与上述合营企业的会计处理相同吗？

回答人：chenyiwei
以非货币资产对联营企业出资产生损益的，比照上述合营企业的规定处理。

提问人：liubin988513 时间：2013-07-27 23:07:31
甲公司以存货对合营出资，按照公允价值确认收入，账面价值结转成本。

回答人：chenyiwei
是这样。

提问人：2009masq 时间：2013-07-28 11:26:35
还有问题不太明白还需请教陈老师， 2010 年准则中 （七）合营方向合营企业投出非货币性资产产生损益的处理 合营方向合营企业投出或出售非货币性资产的相关损益，应当按照以下原则处理： 1.符合下列情况之一的，合营方不应确认该类交易的损益： （ 1 ）与投出非货币性资产所有权有关的重大风险和报酬没有转移给合营企业； （ 2 ）投出非货币性资产的损益无法可靠计量； （ 3 ）投出非货币性资产交易不具有商业实质； 我认为实务中很难会出现上述情况，我不明白在实务中会在什么情况下会出现上述 3 种情况？

回答人：chenyiwei
实务中基本不会出现这种情况。由于将资产投入合营企业意味着对该资产控制权的丧失，而持有合营企业股权与直接持有资产相比，未来现金流量的金额、时间、风险程度会有很大差异，因此通常认为具有商业实质；《公司法》规定对以非货币性资产对外投资必须经过评估，因此“投出非货币性资产的损益无法可靠计量”的情况也基本不会出现。

提问人：ivancheng 时间：2013-08-21 11:26:14
将权益法理解为是“单行合并”，即把在合营、联营企业的净资产和净利润中所享有的份额，以“长期股权投资”和“投资收益”的形式纳入投资方的合并报表中，作为投资方所控制的集团的资产、损益的一部分。
“但本案例为投资方向联营企业顺销，因为联营企业不纳入合并范围，所以存货已经不在合并报表中体现，只是把在联营企业净资产中的份额（以“长期股权投资”代表）纳入合并报表，所以抵销分录应当变成： 借：营业收入 贷：营业成本 贷：在联营企业净资产中所占份额（即中国准则下的“长期股权投资”）”
这里我不明白的是： 1 、为什么抵消分录是”在联营企业净资产中所占份额“而不是”在联营企业净利润中所占份额“？
2 、这样抵消的结果是不论顺流交易是怎样，最终合并报表中对联营企业的投资收益都是联营企业本期实现净利润乘以对联营企业的投资比例，这么理解对不对？

回答人：chenyiwei
由于联营企业尚未将这部分存货对外销售，因此联营企业的本期利润表尚未受到该次内部交易的影响，相应地，投资方在合并报表层面确认的投资收益应等于联营企业的净利润乘以股权比例（假设不存在其他调整因素）。

提问人：左十四 时间：2013-09-13 11:00:54
请教陈版： 关于顺流交易，我简单举个例子： 假设：甲公司持有A公司20%股权，权益法核算， 2008 年甲公司将账面价值 600 万的存货以 900 万出售给A公司，假设本年度甲公司仅有此一笔交易发生，A公司也仅有此一笔交易发生，截至报表日A公司尚未对外出售该存货，即 2008 年A公司个别财务报表中净利润为 0 。则： 甲公司本年账务处理： 借：应收账款-A公司 900 （不考虑各项税费影响） 贷：营业收入 900 借：营业成本 600 贷：存货 600 A公司本年账务处理： 借：存货 900 贷：应付账款-甲公司 900 根据准则解释，报表日甲公司对A公司长期股权投资做如下处理： 借：长期股权投资-A公司 （0-（900-600 ） 20% ） =-60 贷：投资收益 -60 甲公司有子公司，子公司与 A 公司本年无业务往来，甲公司编制合并报表时： 借：营业收入 （ 900 20%）=180 贷：营业成本（600*20%）=120 投资收益 60 不知道上述处理可对？ 则，经上述账务处理后： 甲公司个别财务报表利润表数据显示 2008 年度： 营业收入 900 营业成本 600 投资收益 -60 净利润 240 甲公司合并财务报表利润表数据显示 2008 年度： 营业收入 720 营业成本 480 净利润 240 我有以下几个不明白的地方：
（ 1 ）这种账务处理的出发点是什么？是否是为了防止甲公司利用关联交易粉饰财务报表？如果是，那甲公司个别财务报表仍显示收入 900 万，合并财务报表显示收入 720 万，甲公司单体和合并报表均反映出净利润 240 万，这种账务处理是否起到了作用？ （ 2 ）如果甲公司不是合并主体，没有子公司，那最后“借：营业收入 贷：营业成本 投资收益”这一步在甲公司个别财务报表层面是否还需要做？ （ 3 ）假设次年（ 2009 年），A公司将上述存货对外销售，售价 900 万，A公司 2009 年仅有此一笔交易，存货平进平出，A公司利润表收入成本各 900 万， 2009 年净利润仍为 0 ，此时甲公司对A公司的长投入账价值是否要确认？怎么确认？要做怎样的分录？ 上述问题想不明白，请教下陈版，谢谢！

回答人：chenyiwei
你所编的案例的会计处理如你所理解。 1 、如本帖前面的讨论所述，主要是基于“单行合并”的观点，将本企业在联营企业的净资产、净利润中所享有的份额纳入合并报表，所以要在合并报表层面对於纳入合并报表的部分采用类似于合并报表编制的抵销方法。 2 、不需要。事实上甲公司个别报表层面的收入原本就是 900 万。 3 、甲公司个别报表层面权益法核算时应确认本期实现的上年度未实现损益份额，即借记长期股权投资，贷记投资收益 60 万元。合并报表层面无需再进一步调整。

提问人：lxch119 时间：2013-09-21 14:07:21
陈版： 投资方同联营合营企业之间的顺流交易未实现的利润，我怎么感觉合并报表层面全部给恢复了？ 根据上面的例子： 假设投资方 600 万的存货， 900 万卖给联营企业，联营企业也作存货准备对外销售。假设联营企业当期没有经济业务，当期净利润是 0 ，没有其他净资产变化，持股比例20%。 由于联营企业的净资产份额没有发生变化，则单户报表不做调整，合并层面的抵消分录怎么做呢？
借：营业收入 贷：营业成本 贷：

回答人：chenyiwei
单户表上的权益法核算还是要按比例抵销内部交易损益的。合并报表层面相应恢复所抵消的投资收益。本帖的前面部分已经有所讨论，所以不存在重复的问题。

提问人：木叶白牙 时间：2013-10-05 00:06:19
顺流交易： 比如：甲持有乙20%股权，甲将一批成本 600 的存货以 1000 的价格出售给乙，乙作为存货对外销售，截止年末对外销售30%。 第二年假设乙对外销售40% 个别报表： 准则规定：“当投资方向联营企业或合营企业出资或是将资产出售给联营企业或合营企业，同时有关资产由联营企业或合营企业持有时，投资方对于投出或出售资产产生的损益确认仅限于归属于联营企业或合营企业其他投资者的部分。” 问题：这句话怎么理解？个别报表中被投资方的净损益并没有因顺流交易而受到影响（假设没有对外出售或实现），为什么要冲减长投和投资收益？ 合并报表： 个人理解： 第一年，根据陈老师上面讲到的单行合并的原理，编制合并报表的抵消分录时应当 借：营业收入 1000 贷：营业成本 600 投资收益 400 以此抵消掉全部内部交易损益。这样一来与个别报表的调整被投资单位净损益的分录 借：投资收益（1000-600）*（1-30%）*20% 56 贷：长期股权投 56 和在一起看，就相当于确认了全部内部交易实现的收益，然后又抵消掉了相当于投资企业所持份额中未对外实现的部分，也就是假设被投资单位的20%作为一个子公司合并进来的时候抵消掉该20%中未实现的部分，其余80%对外（其他投资方）的部分全部实现。 第二年，编制合并报表的时候，个别报表已经在确认被投资单位净损益的时候将本期对外销售的40%借记长投贷记了投资收益，期末的长投和投资收益已经是正确的反映了第二年对外实现的部分损益和投资方在被投资方享有的资产负债的部分，加之合并报表期初滚调下来上年的调整分录，由于都涉及损益，对本期没有影响，本期个别报表也没有交易所以在当期编制合并报表的时候期末不需要再进行调整。 问题：这样理解对吗？
逆流交易： 比如：甲持有乙20%股权，乙将一批成本 600 的存货以 1000 的价格出售给甲，甲作为存货对外销售，截止年末对外销售30%。 第二年假设甲对外销售40% 个别报表： 准则规定：“对于联营企业或合营企业向投资企业出售资产产生的逆流交易，在将该资产出售给外部独立第三方之前，不应确认联营企业或合营企业因该交易长生的损益中本企业应享有的部分。” 个人理解：乙卖给甲在个别报表中确认的净损益，站在整体角度看乙卖给甲相当于甲持股比例对应的未对外销售的部分，实际上是存货的内部流转，不应当确认损益，也就要在个别报表上确认被投资单位净损益的时候调减该部分： 借：投资收益（1000-600）*（1-30%）*20% 56 贷：
长期股权投 56 问题：个别报表为什么要在此时调整长期股权投资？ 合并报表： 个人理解： 第一年，借：长期股权投资 56 贷：存货 56 是由于甲在乙那里所享有的资产负债份额并没有变化，不应当调整，而甲的个别报表再确认乙净损益的时候调减了长投和投资收益，所以应当加回来。同时存货在甲的个别报表上反应包含了未对外销售的 56 ，该部分站在整体角度也应当看作是内部流转，不应当确认，所以编制合并报表的时候应当冲减56. 第二年，甲的个别报表将第二年销售的40%确认了长投和投资收益， 借：长期股权投资 （1000-600）*40% 20% 32 贷：投资收益 32 在编制合并会计报表的时候站在整体角度本年应抵消未实现部分应该是剩余的 30% ，即借：长期股权投资 （ 100-600 ）（1-70%） 20% 24 贷：存货24 而在编制合并会计报表的时候因为期初调整分录需要滚调到本期，就会出现多冲减 32 ，所以除滚调上年度分录借：长期股权投资 56 贷：存货 56 以外还应当 借：存货 32 贷：长期股权投资 32 达到 借：长期股权投资（ 100-600 ）（1-70%）*20% 24 贷：存货 24 的效果 问题：这样理解对吗？
@chenyiwei

回答人：chenyiwei
关于对顺流交易的理解，应注意由于顺流交易的销售对象是持股 20 ％的联营企业，因此只能按照本企业的持股比例抵销未实现损益。即所抵消的期末未实现损益是 56 （＝(1000-600)*(1-30%) 20% ），合并报表层面的调整分录为： 借：营业收入 140 （＝1000 (1-30%) 20% ） 贷：营业成本 84 贷：投资收益 56 这样，个别报表层面权益法核算的损益影响，与合并报表层面调整后的损益影响是一致的，都只是减少了期末未实现损益中按比例计算归属于本企业的部分。 需要注意的是：如果严格按照 “ 单行合并 ” 的观点，则合并报表层面应按比例抵销全部内部收入和成本，即抵销分录变为： 借：营业收入 200 （ =1000 20%） 贷：营业成本 120 贷：
投资收益 80 （包含两部分：一是按比例恢复期末未实现损益的影响 56 ，二是对于本期已实现销售的 30 ％部分，因为联营企业个别报表上的营业成本因内部交易损益而虚增了 120 （=(1000-600)*30%），其 20 ％为 24 ，通过投资收益补回） 但是，目前准则中对与联营企业、合营企业之间的内部交易抵销都只是提到了未实现损益的抵消，对于已实现损益（一方为收益，一方为成本费用）没有提到要作抵消和调整。个人理解目前的做法并不完全符合权益法核算作为“单行合并”的原则。
你对于顺流交易的其他理解基本合理。
关于逆流交易的理解，你的理解基本合理。

提问人：木叶白牙 时间：2013-10-05 10:06:45
昨天在做题的时候发现中级会计实务中合并报表的抵消分录是您说的第二个单行合并的那个，准则是不是改了？

回答人：chenyiwei
至少准则讲解还没有改。

提问人：yan7367 时间：2013-11-05 02:08:11
抱歉这么晚打扰陈版主！有两个问题： 1 、与 2008 相比，准则讲解 2010 的例3-11，合并报表调整分录中的金额都没有乘以20%，是错了还是故意的?
2 、对于内部交易后用于固定资产，也就是有折旧的情况，个别报表调整时（顺流、逆流）都考虑的折旧增加的影响，而合并报表调整的分录则不同： 顺流交易没有考虑 借：营业收入 贷：营业成本 投资收益 而逆流交易考虑了： 借：长投-损益调整 累计折旧 贷：固定资产 请问，如此差别的原因是什么？

回答人：chenyiwei
http://bbs.esnai.com/forum.php?mod=viewthread&tid=4942400&extra=page%3D3%26orderby%3Dlastpost

回答人：chenyiwei
1 、该金额有问题，已与财政部会计司有关人士沟通确认。 2 、请查阅本版面上pentaxxx近期发布的一个关于顺流交易理解的帖子，应可解决你的疑问：

提问人：searo 时间：2014-01-20 13:24:51
陈版主 顺流情况下 如果来年未实现内部销售利润实现了一部分 这部分在合并层面的调整分录是否还需要做？如果有 是否还是上年母公司交易的科目？目前我们内部有两种分歧：1.合并层面不做调整，只在母公司确认投资收益时加以考虑； 2 、合并层面加以调整，分录与第一年相反，只是金额有所变化。目前的争议在于，如果是第二种做法，结果会出现当年母公司如果没有这类型的业务，会在合并调整后出现相关业务科目，这样的结果是否合理？也不知说清楚了没有？万分感谢！

回答人：chenyiwei
此问题在本版面上已有多次讨论，建议搜索之前的讨论。

提问人：searo 时间：2014-01-20 13:19:08
陈版主 对于上述视同内部交易问实现损益已经全部实现 合并层面的分录是不是： 借 存货 贷 财务费用-利息收入

回答人：chenyiwei
合并报表层面通过处置子公司实现该内部交易损益，因此抵销分录不可能涉及存货，直接通过相关损益项目调整。如果该内部利息收入发生于以前年度的，则抵销分录为：借：年初未分配利润，贷：投资收益；如果该内部利息收入发生于本年度年初至处置日之间的，则抵销分录为：借：财务费用——利息收入（或其他业务收入，根据母公司个别报表层面该利息收入的入账科目而定），贷：投资收益。

提问人：searo 时间：2014-01-20 20:01:52
如按您上述说法 企业会计准则讲解 2010 中的长投顺流中的例题合并层面对未实现内部交易损益调整分类是错的了，没有考虑您说的当年的固定资产计提的折旧2.5的影响，而是按照关联交易乘以20%持股比例进行抵销的，还是准则的讲解想说明，目前已经按照“单行合并”的原则执行了？

回答人：chenyiwei
《讲解 2010 》中的举例，就顺流交易未实现利润无需在实现时特别处理（通过该固定资产在联营企业计提折旧）这一处理原则而言，没有重大问题。

提问人：searo 时间：2014-01-20 20:17:41
陈版主：为什么贷方会是“投资收益”科目，如何理解呢？另附注中披露此数，应归哪类？是权益法核算的长期股权投资收益还是处置长期股权投资产生的投资收益？觉得哪类都不像呀？刚才看到还有个其他项可供选择 谢谢。

回答人：chenyiwei
对子公司的丧失控制权收益（处置损益）。

提问人：searo 时间：2014-02-08 17:37:58
陈版主 如果顺流在未实现交易转回时 合并层面不做处理 那么会出现这样的情况：如果在交易当期内部交易利润一次实现 就不需要在合并层面做任何特殊处理 报表科目中体现了母公司顺流的关联交易 比如说：资金占用费是财务费用收入；但如果当年内部交易利润未实现，而是通过来年一次或分次实现的 合并报表的科目体现的是投资收益（因为在合并层面不做任何的处理）。我的问题是：
就同一事项，内部交易利润当年一次实现和来年分次或一次实现总的看来，会有所不同，这样是否合理？还是因为目前准则的对权益法下没有一个通盘考虑，只是对未实现利润的补充规定所造成的？谢谢！

回答人：chenyiwei
这里涉及到一个问题，即合并报表层面对于当年度发生的与合营、联营企业之间的顺流交易的已实现利润是否需要进行调整处理的问题（这种情况，因为期末没有未实现损益，在个别报表层面权益法核算时是无需特殊调整处理的）。你可以看看这些帖子里的讨论：
http://bbs.esnai.com/forum.php?mod=viewthread&tid=4922352 http://bbs.esnai.com/forum.php?m ... p;page=1#pid7022135 如果严格遵循合并报表层面的权益法核算属于“单行合并”的观点，则对于本年度内发生且实现的顺流交易损益，虽然在个别报表层面权益法核算时不作调整，但在合并报表层面要做以下调整： 借：营业收入，贷：营业成本，贷：投资收益。 也就是说，合并报表层面的顺流交易损益中归属于本企业持股比例的部分的实现，也应当体现在“投资收益”项目中，这就与目前你看到的第二年实现部分体现在“投资收益”中的结果一致了。所以这个问题还是第一年发生顺流交易时对已实现部分的抵销处理不彻底造成的。如果抵销彻底，这个差异也就不存在了。

提问人：ns86420 时间：2014-02-09 15:02:10
本公司向子公司出售存货成本为 180 万元，作价为 200 万元子公司作为固定资产入账，二年后子公司注销，注销前相关资产均进行了出售，请问本公司年终报表合并时，应将出售存货未实现的利润作为已实现处理？

回答人：chenyiwei
如果这部分存货也已一并对外出售，期末已不在合并报表范围内，则视作内部交易损益已实现。

提问人：ns86420 时间：2014-02-10 21:52:53
本公司向子公司出售存货成本为 180 万元，作价为 200 万元子公司作为固定资产入账，二年后子公司注销，注销前子公司将从本公司购入的固定资产又出售给本公司，作价 150 万元,请问本公司年终报表合并时，将其出售的固定资产在合并层次如何处理?

回答人：chenyiwei
该固定资产在各次交易前后均在合并报表范围内，因此合并报表层面对该资产的计量应当延续最初的历史成本基础，内部交易损益应持续抵消，除非后续的低价出售代表该资产确实发生了减值。

提问人：ns86420 时间：2014-02-10 22:52:08
合并报表层面对该资产的计量应当延续最初的历史成本基础，内部交易损益应持续抵消. 可是子公司已经注销了其抵销分录是否仍一直要做到该资产处置或报废为止的年度为止?

回答人：chenyiwei
是的。

提问人：ns86420 时间：2014-02-11 07:57:47
版主,我个人认为在母公司理论下好像不是这样的,这是为什么呢?还没有弄清!

回答人：chenyiwei
实体理论下，母公司个别报表和合并报表两个层面的会计主体被看作两个独立的会计主体，在各自的不同层面上独立运用各项会计准则所规定的确认和计量原则。既然合并报表主体是一个独立会计主体，那么合并报表层面的资产、负债计量也要遵循相关会计准则所规定的一般原则。在该资产一直在合并报表范围内，未发生处置，其风险和报酬并未发生过转移，也没有发生符合资本化条件的后续支出的情况下，其在合并报表主体这一特定会计主体中的计量基础应当是延续的，即延续原先合并报表层面的账面价值。

提问人：snow10208 时间：2016-04-06 19:23:08
请教，顺流交易中，如果未实现利润远远大于长期股权投资，还是以长期股权投资为限冲减吗？那么收入、成本无法抵消干净？

回答人：chenyiwei
请参考《瑞华研究 2010 ～ 2014 汇编》之“问题3-2-82（与合营、联营企业之间的顺流交易未实现损益的抵销）”。

提问人：awakenstriving 时间：2016-06-18 23:01:14
陈老师，延续准则讲解 2010 案例：甲持股乙20%，权益法核算， 2010 年乙销售存货给甲，收入 900 万，成本 600 万， 2010 年乙实现净利润 1000 万， 2011 年乙实现净利润为零。甲编制合并报表。 如果 2010 年甲购入乙的存货全部没有对外销售， 2011 年全部对外销售，则甲公司合并报表上， 2010 年体现对乙公司投资收益为 140 万， 2011 年对乙公司投资收益为零（甲公司个别报表上转回的 2010年内部销售未实现利润 60 万，在合并报表上冲回）， 2010 年、 2011 年合计对乙公司投资收益 140 万。 如果 2010 年甲购入乙的存货当期全部对外销售，则 2010 年甲对乙的投资收益为 200 万元， 2011 年为零，合计金额为 200 万。 仅仅因为内部销售利润实现存在跨期，就导致 2010 年和 2011 年投资收益合计金额不一致，陈老师，产生的具体原因是什么？是否合理？谢谢

回答人：chenyiwei
在跨年的情况下， 2011 年该批存货由甲全部对外销售时，合并报表层面的投资收益固然为零，但销售成本会比个别报表层面的销售成本减少 60 万，因此就对损益的整体影响来说，还是合计金额 200 万。
另外，准则讲解中的举例只是抵销了内部交易期末未实现损益及其下年度实现部分，但如果参照合并报表层面对母子公司之间内部交易抵销的处理，假设该交易是子公司对母公司销售，则如果期末无内部交易损益，则抵销分录应当是：借：营业收入 900 万，贷：营业成本 900 万。贷记营业成本 900 万中，有 600 万是冲销乙公司报表中对甲公司的销售成本，另外 300 万是冲销甲公司报表中对外销售成本因该次内部交易而虚增的部分。参照这一原则，在联营企业向投资方逆流销售的情况下，即使在内部交易当年这些存货全部实现对外销售，期末无内部交易损益，也应当编制抵销分录：借：投资收益 60 ，贷：销售成本 60 。这样就不会出现你说的“跨年影响”问题了。

提问人：awakenstriving 时间：2016-06-20 23:26:44
陈老师，您看我理解对不对：按照单行合并原理，逆流交易下内部交易损益的实现是通过合并报表上冲减营业成本来体现的，乙公司已实现的内部交易损益不包括在甲公司对乙公司投资收益中，即甲公司 2010 年和 2011 年投资收益合计金额为 140 万((1000-(900-600)) 20%) 。如果按照企业会计准则讲解举例来看，在甲公司合并报表上，由于缺少了将已实现的内部交易损益自投资收益转入营业成本中，因此合并报表上体现的投资收益为 200 （ 1000 20%）。
另外，在甲公司合并报表中，长期股权投资增加金额与投资收益不能勾稽，也就是长期股权投资金额中包含了甲公司享有的乙公司向甲公司销售商品产生的利润，但是投资收益中并不包含，请问陈老师，该如何解释或者披露该部分差异呢？谢谢

回答人：chenyiwei
对你的第一段，基本赞同你的理解。 “在甲公司合并报表中，长期股权投资增加金额与投资收益不能勾稽，也就是长期股权投资金额中包含了甲公司享有的乙公司向甲公司销售商品产生的利润，但是投资收益中并不包含”：如此前分析，在“单行合并”下，“长期股权投资”代表投资方在被投资方净资产中所享有的份额，“投资收益”代表投资方在被投资方净利润中所享有的份额。由于内部交易损益虽然被抵销，但仍然实在地增加了乙公司的净资产，但被抵销的逆流交易损益原先是确认在被投资方账面的，所以就造成了两者之间不一致的问题，这是可以合理解释的。

提问人：awakenstriving 时间：2016-06-22 00:15:23
谢谢陈老师，明白了，再请教一个问题：在顺逆流交易情况下，个别报表中，如果抵消的内部未实现损益大于抵消前长期投资账面余额，是否是以长期投资账面余额冲减至零为限？合并报表中是否需要恢复尚未抵消完的内部未实现利润？举个例子： 2011 年甲公司向乙公司销售商品，收入 900 万，成本 600 万，乙公司当期实现净利润为零，同时乙公司对外销售自甲公司采购的商品比例为30%。
期末权益法核算前甲公司对乙公司长期投资账面余额为 10 万。请问陈老师，甲公司个别报表和合并报表该如何处理？

回答人：chenyiwei
请参考《瑞华研究 2010 ～ 2014 汇编》之“问题3-2-82（与合营、联营企业之间的顺流交易未实现损益的抵销）”。

提问人：awakenstriving 时间：2016-06-22 00:49:38
陈老师，顺流交易情况下： 1 、甲公司合并报表后续年度不需要编制：借营业收入；贷营业成本及投资收益分录吧； 2 、顺流交易下，在内部交易实现年度即乙公司对外销售内部交易存货时，是否也需要编制：借：投资收益；贷：营业成本分录？个人觉得不应该编制，因为顺流交易下，内部交易损益的实现是通过投资收益体现的。您看呢？谢谢

回答人：chenyiwei
1 、是，不需要编制。 2 、赞同你的理解，不应编制。

提问人：whachel 时间：2016-08-27 14:31:30
陈版：
这里准则讲解中说投资企业有子公司要编制合并报表时，做： 借：营业收入 贷：营业成本 贷：投资收益 的分录， 是指投资企业有其他子公司，要编制合并报表时，同时要对联营合营企业的销售内部未实现损益进行如上调整，而且仅对这一条进行调整吗?为什么？我的理解是，合并报表中，对子公司的长投冲销，对联营合营企业的长投无需变动，那为什么要进行以上收入成本的抵销呢？

回答人：chenyiwei
个别报表层面和合并报表层面的权益法核算的含义是不同的，个别报表层面仅仅是作为一项长期股权投资后续计量方法；而合并报表层面更有“单行合并”的含义，请参考本帖和本版面中的类似讨论。

提问人：呼叫帮助 时间：2018-03-28 22:04:39
转帖， 问题 25 、长期股权投资权益法下顺流逆流交易的处理原理---顺流交易 长期股权投资是会计处理中公认的难点，相应会计准则也在不断调整修订之中，其中权益法下关于投资企业与联营企业、合营企业之间发生的未实现内部交易损益的处理就是在这种不断修订之中才得以明确的，但准则只是介绍了相应顺流交易、逆流交易的处理原则，并未详细说明其背后的理论依据、交易实质和处理逻辑，本文将用两个短篇幅简单剖析其处理原理，仅供各位有缘人讨论学习。 首先在探讨处理原则前需要了解三个会计理论，这三个理论分别为：实体理论、单行合并和完全合并理论。 实体理论属于会计合并理论的一种，虽然我国企业合并报表的编制理论中并未明确其概念，但在企业合并报表编制准则中有相应的理论内容，最早是由美国会计学者莫里斯·穆尼茨（MauriceMoonitz）提出，其相应理论认为合并报表的编制目的和使用者不仅包含控股股东还包括少数股东，少数股东权益和控股股东的权益并列于合并资产负债表的所有者权益中，少数股东损益列示于合并利润表中，合并范围不仅包含母公司及控制子公司，还包含与母公司、子公司相关的联营企业、合营企业（我国准则未纳入合并范围）。 所谓单行合并是指：在权益法下，长期股权投资以单独项目列示在投资企业的资产负债表上，而不是以被投资企业的净资产列示；投资收益也被单列一行列示在投资企业的损益表中，而不以被投资企业的收入和费用项目列示。 相对于单行合并而言完全合并下，在合并资产负债表上，母公司的长期股权投资账户不是列示的一个项目，而是被子公司的全部各资产和负债项目所取代；在合并利润表中，母公司的投资收益账户也不是列示为一个项目，而是子公司的全部各项收入和费用所取代。 了解三个理论后接下来结合一个简化案例来分析一下顺流交易下的会计处理： 假定甲公司 2015 年 1 月取得乙公司20%的股份，对乙公司的生产经营和财务决策具有重大影响，取得投资日乙公司净资产账面价值与公允价值相同，当期甲公司将成本60 元的商品以 100 元的价格销售给乙公司，截止 2015 年末未对外销售，乙公司当年实现净利润 240 元，出售的资产不构成业务。 依据会计准则解释甲公司与乙公司出售商品的交易属于投资企业与联营企业或合营企业的未实现内部交易，投资方在采用权益法计算确认应享有联营企业或合营企业的投资损益时，应抵销该未实现内部交易损益的影响，同时调整对联营企业或合营企业长期股权投资的账面价值。 甲公司不须对外编制合并财务报表的情况，此时甲公司的会计处理： A、不考虑内部交易损益的影响 借：长期股权投资240 0.2=48 贷：投资收益 240 0.2=48 B、抵消未实现内部交易损益 借：投资收益 （100-60） 0.2=8 贷：长期股权投资 （ 100-60 ） 0.2=8 结合 AB 两笔分录我们可以做出如下分析：将 60 元的商品以 100 元销售给乙公司后，甲公司个别报表取得 40 元利润，未实现的内部交易损益包含在乙公司的存货中，由于甲公司占乙公司所有者权益的份额为 20% ，因此相当于甲公司赚取的 40 元利润中存在 40 0.2=8 元属于自己与自己的交易，这部分不能予以确认，而其余的 32 元属于甲公司与其他 80% 股东的交易并不是自己与自己交易的范畴，因此从实体理论整体角度看整体虚增利润 8 元，整体虚增资产 8 元，但由于单行合并理论的要求，甲公司并不能直接调减利润和存货的虚增，而只能通过调减投资收益来反映甲公司利润的虚增和调减长期股权投资来代替乙公司资产的虚增。本质上看抵减的投资收益正是甲公司虚增的利润 8 元，抵减的长期股权投资正是乙公司存货中虚增的 8 元，抵消后整体利润增加 40 元，整体资产增加40 元，均不存在虚增项目。 甲公司须对外编制合并财务报表的情况： C 、此时甲公司需要在 AB 分录的基础上做如下会计处理： 借：
营业收入 100 0.2=20 贷：营业成本 60 0.2=12 投资收益 40 0.2=8 由于甲公司需要对外编制合并报表，且需要在实体理论下编制完全合并的财务报表，甲公司需要先与子公司编制完全合并财务报表后，再与乙公司编制单行合并报表，在完全合并报表下甲公司的所有报表项目都将纳入合并报表项目中，虚增的利润可以通过抵减甲公司的营业收入与营业成本来完成，实质上也是由于虚增的收入与成本引起，因此需要恢复前期替代性的投资收益，但由于单行合并理论的要求实际虚增的存货 8 元并不能直接调减合并报表上的资产项目，必须通过调减长期股权投资项目来取代，因此不需调整。 但无论形式上怎么列示都不影响其交易实质，也就是应该与在不编制合并报表的单行合并下反映结果一致，即整体利润增加 40 元，整体资产增加 40 元，这一点可以从三笔分录的合并结果看出来。 D、我们将ABC三笔分录合并后得出: 借：长期股权投资 40 营业收入 20 贷：营业成本 12 投资收益 48陈版，这样理解和操作正确吗？

回答人：chenyiwei
基本可以这样理解。

提问人：呼叫帮助 时间：2018-03-30 16:45:19
企业会计准则要求在投资方个别财务报表中就要抵消该未实现损益，那么，这块抵消的损益是否属于投资方的亏损？在国际准则下，未实现损益的抵消是反映在合并报表层面，抵消本身只是将权益法作为合并方法的一种所执行的程序，并不影响投资的计量。因此，抵消的金额并不是投资方的亏损。是否属于亏损，跟是否发生超额亏损有关系，进而影响后续的处理。但由于我国需要在个别报表即进行抵消，那么就个别报表而言，形式上似乎属于亏损。 chenyiwei点评 基本赞同，即作为“单行合并”的一种方法，其所抵消的亏损本无所谓是谁的亏损（被投资方发生超额亏损等特殊情况除外）。但单体层面的权益法核算似乎看作是投资方的亏损，这与实际情况不符。 陈版，您的回复是否再说清晰一点，我看不太明白！

回答人：chenyiwei
例如，顺流交易未实现损益的抵销，在个别报表层面是调整投资收益的，但实际上并不是被投资方的亏损，所以合并报表层面就恢复原状，改为冲抵投资方的营业收入、营业成本了。

提问人：呼叫帮助 时间：2018-05-18 21:13:18
陈版，权益法下的顺流交易，未实现损益的抵销，在个别报表层面是调整投资收益的，但实际上并不是被投资方的亏损，所以合并报表层面就恢复原状，改为冲抵投资方的收入、成本了。这个分录基本上是固定的。请教陈版，权益法下的逆流交易，怎么理解这个交易实质？这个分录的借方始终是借：长期股权投资 贷：固定资产 存货等资产类科目 是这样吗？

回答人：chenyiwei
直接站在合并报表层面会看得更清楚：借：投资收益（在子公司净利润中所占份额），贷：存货、固定资产等。其原理与子公司向母公司销售的逆流交易抵销类似，只是科目不同。

提问人：呼叫帮助 时间：2018-06-25 21:10:40
henry204618回复 顺流逆流交易问题在论坛里讨论的很多， 基本的原理如下： 在单体报表层面，顺流逆流的未实现交易通过“长期股权投资”、“投资收益”两个科目来抵消；抵消的原理与合并报表中未实现交易的抵消原理一致，只是以“长期股权投资”一个科目代表了合并报表中的所有资产负债表科目，以“投资收益”代表了所有合并报表中的所有利润表科目。 在合并报表层面，将顺流逆流交易影响投资方报表的具体科目抵消，并恢复单体报表中抵消的“长期股权投资”或“投资收益”。 例如，顺流交易中，交易实际影响的是投资方的损益，在单体报表中，不是直接抵消营业收入和营业成本，而是以投资收益代表了这两个损益科目；在合并报表中，再将投资收益恢复，直接抵消掉营业收入和营业成本。 逆流交易中，交易实际影响的是投资方的资产类项目，在单体报表中，以长期股权投资代表了受影响的资产项目；合并报表中，恢复长期股权投资，直接抵消受影响的资产项目。 准则讲解（ 2010 ）的例题中，调整分录实际是按比例抵消了，只是公式错误。
陈版楼友henry204618的回复是准确的吗？

回答人：chenyiwei
上述回复是合理的。

提问人：MPACC10 时间：2019-06-03 11:06:53
请教陈老师;
甲企业于20×7年 6 月取得乙公司20%有表决权股份，能够对乙公司施加重大影响。假定甲企业取得该项投资时，乙公司各项可辨认资产、负债的公允价值与其账面价值相同。20×7年 11 月，甲公司将其成本为 600 万元的某商品以 900 万元的价格出售给乙企业，乙企业将取得的商品作为固定资产，预计使用寿命为 10 年，采用直线法计提折旧，净残值为 0 。至20×7年资产负债表日，乙企业未对外出售该固定资产。乙公司20×7年实现净利润为1 600万元。假定不考虑所得税因素影响。
2017 年甲公司合并报表调整分录： 借：营业外收入 60 借：累计折旧 0.5 借：投资收益 0.5 贷：投资收益 60 贷：长期股权投资 0.5 贷：管理费用 0.5
2018 年甲公司合并报表调整分录： 借：累计折旧 6 借：投资收益 6 贷：长期股权投资 6
贷：管理费用 6
2017 年， 2018 年分录处理是否正确？这标红的分录甲公司是否无需特殊处理？即甲公司只需 2017 年做一笔分录借：营业外收入 60贷：投资收益 60
谢谢！

回答人：chenyiwei
标红的分录甲公司是否无需特殊处理？即甲公司只需 2017 年做一笔分录借：营业外收入 60 贷：投资收益60.

提问人：wangjingquan 时间：2019-06-06 08:50:59
陈老师好，国际准则ias28似乎并没有禁止在个别报表上对联营企业采用权益法.

回答人：chenyiwei
那是这几年新修改的规定。最初这个帖子的回复是在 2010 年，那是还是只有成本法和金融资产两种选项。